臺灣高等法院刑事判決　　　　　　　100 年度上易字第2426號
上　訴　人　李明展
上列上訴人因恐嚇案件，不服臺灣宜蘭地方法院100 年度易字第
397 號，中華民國100 年9 月5 日第一審判決（起訴案號：臺灣
宜蘭地方法院檢察署100 年度偵字第1633號、第2246號），提起
上訴，本院判決如下：
    主  文
上訴駁回。
    理  由
一、按依刑事訴訟法第350條、第361條、第362條、第367條規定
    ，不服地方法院之第一審判決而上訴者，須提出上訴書狀並
    應敘明具體理由，為上訴必備之程式；倘已提出上訴理由，
    但所提非屬具體理由者，則由第二審法院以上訴不合法律上
    之程式判決駁回。而所謂具體理由，必係依據卷內既有訴訟
    資料或提出新事證，指摘或表明第一審判決有何採證認事、
    用法或量刑等足以影響判決本旨之不當或違法，而構成應予
    撤銷之具體事由，始克當之（例如：依憑證據法則具體指出
    所採證據何以不具證據能力，或依憑卷證資料明確指出所為
    證據證明力之判斷如何違背經驗、論理法則）；倘僅泛言原
    判決認定事實錯誤、違背法令、量刑失之過重或過輕，而未
    依上揭意旨指出具體事由，或形式上雖已指出具體事由，然
    該事由縱使屬實，亦不足以認為原判決有何不當或違法者（
    例如：對不具有調查必要性之證據，法院未依聲請調查亦未
    說明理由，或援用證據不當，但除去該證據仍應為同一事實
    之認定），皆難謂係具體理由，俾與第二審上訴制度旨在請
    求第二審法院撤銷、變更第一審不當或違法之判決，以實現
    個案救濟之立法目的相契合，並節制濫行上訴（最高法院97
    年度臺上字第892號判決意旨參照）。次按第二審法院認為
    上訴書狀未敘述理由，依刑事訴訟法第367條但書規定，始
    應定期間命其補正，如認上訴書狀已敘述理由，但其理由非
    屬具體，其所為上訴，即不符上訴之法定要件，自得逕行判
    決駁回，無定期命補正問題（最高法院97年度臺上字第3599
    號判決意旨參照）。
二、經查，原審以證人林煒毅、林言丞父子之指控，共犯即第一
    審被告陳宗賢之證述：「我與被害人通電話時，電話裡面另
    外一個人是李明展，阿傑就是李明展，4 月9 日、4 月10日
    之電話錄音，第三人的背景聲音是李明展，我們一搭一唱，
    李明展在旁邊講『去砸店』及三字經等語，是我們套好的，
    我開車，李明展坐在副駕駛座，他知道我要去討債，原本我
    們商討的內容就是討債，一搭一唱是我們自己想的。李明展
    確實跟我一起犯案。」（見偵查卷第92-94 頁），上訴人即
    被告李明展於原審坦承有打電話告知起訴書所載之「去砸店
    」等語，並於偵查中表示：「（陳宗賢向林煒毅恫稱若不還
    錢，將前往其住處砸店，你在電話旁邊講台語的『去砸店啦
    』『幹你娘』等語，兩人一搭一唱方式，導致被害人林煒毅
    心生畏懼？）有。對，那是我講的。」、「（是否承認恐嚇
    取財罪犯行？）認罪。」等情（見偵查卷第128-130 頁），
    此外並有贓物認領保管單1份、本票3紙、現場及證物照片12
    張、電話錄音譯文資料及電話通聯紀錄各1 份附卷可稽，據
    以認定被告與陳宗賢於100 年3 月28日、4 月10日接續以恐
    嚇脅迫之方法，迫使證人林煒毅不得已答應代其子林言丞清
    償賭債，林煒毅一方面籌款，一方面報警，經警於4 月11日
    當場逮捕前往取款之共犯陳宗賢，致催討賭債未得逞，被告
    嗣在附近車上被捕，兩人所為構成刑法第304 條第2 項之強
    制未遂罪。並說明證人林煒毅之子林言丞，確實有積欠賭債
    170 萬元，業據證人林煒毅、林言丞、李明倫證明在卷，並
    有本票3 紙附卷可佐，因此，被告與陳宗賢要求證人林煒毅
    代替其子林言丞清償賭債，尚難認為被告等人主觀上有何不
    法所有之意圖，核與恐嚇取財罪之構成要件有間，乃變更起
    訴法條；復說明被告與陳宗賢有犯意聯絡、行為分擔，應論
    以共同正犯。爰斟酌一切情狀量處有期徒刑6 月，並諭知易
    科罰金之標準。原審判決已敘述其所憑證據、認定理由及量
    刑依據，從形式上觀察，原判決之採證認事、用法或量刑並
    無任何不當或違法之處。
三、被告上訴意旨略稱：被告只是不捨陳宗賢被賭場老闆追討賭
    債，而林言丞避不見面，一時火氣，才會在陳宗賢與林煒毅
    通話時說出一些不適當的話，4 月11日當天，我陪陳宗賢去
    收錢，陳宗賢下車，我就只呆在車上，我並沒有惡意去恐嚇
    任何人，請法官給我一次機會，從輕量刑等語。
四、按量刑輕重，係屬事實審法院得依職權自由裁量之事項，苟
    其量刑已以行為人之責任為基礎，並斟酌刑法第57條各款所
    列情狀，而未逾越法定刑度或有濫用權限情事，即不得任意
    指為違法、失當。原審審酌「被告為賺取賭場給予之傭金，
    竟不思以合法途徑索討林言丞積欠之賭債，而一同以出言恐
    嚇脅迫之方式，向證人林煒毅催討林言丞之賭債，手段惡劣
    ，實不足取，且被告犯罪後，猶否認犯行，佐以被告素行、
    犯罪並未有所得及造成被害人所受之危害程度等一切情狀」
    ，量處有期徒刑6 月（見原判決書第6 頁）。原審已以被告
    之責任為基礎，量刑未有逾越法定刑度或失出失入情事，且
    共同正犯應就全部犯罪結果共負責任（最高法院28年上第
    3110號判例、29上字第3617號判例參看），原判決第4 頁已
    說明縱被告僅在車上，而不在拿錢現場，也未實際拿到金錢
    ，仍無礙其強制犯行之成立。綜上所述，被告上訴意旨，未
    依據卷內既有訴訟資料或提出新事證，實質指摘或表明第一
    審判決有何採證認事、用法或量刑等足以影響判決本旨之不
    當或違法，揆諸首揭說明，難謂其上訴書狀已敘述具體理由
    ，被告上訴核屬不合法律上之程式，應予駁回，並不經言詞
    辯論為之。
五、據上論斷，依刑事訴訟法第367 條前段、第372 條，判決如
    主文。
中    華    民    國    100   年    10    月    24    日
                  刑事第十九庭審判長法  官  鄧振球
                                    法  官  彭幸鳴
                                    法  官  曾德水
以上正本證明與原本無異。
不得上訴。
                                    書記官  吳玉華
中    華    民    國   100    年    10    月    25    日
附錄：本案論罪科刑法條
中華民國刑法第304條第1項
（強制罪）
以強暴、脅迫使人行無義務之事或妨害人行使權利者，處 3 年
以下有期徒刑、拘役或 3 百元以下罰金。